【裁判字號】    89,訴,998
【裁判日期】    890907
【裁判案由】    返還消費價金
【裁判全文】
臺灣臺北地方法院民事判決  八十九年度訴字第九九八號
    原      告    乙○○
    訴訟代理人    李進成律師
    複  代理人    黃勝文律師
    被      告    甲○美容股份有限公司
                              設台北市○○○路○段四一二號八樓
    法定代理人    甲  ○      .
    訴訟代理人    楊揚律師
右當事人間返還消費價金事件，本院判決如左：
    主    文
被告應給付原告新台幣陸拾貳萬陸仟零壹拾陸元及自民國八十九年六月十五日起至清
償日止，按週年利率百分之五計算之利息。
原告其餘之訴駁回。
訴訟費用由被告負擔七分之六，餘由原告負擔。
本判決於原告勝訴部分，於原告以新台幣貳拾萬零玖仟元供擔保後，得假執行；但被
告如於假執行程序實施前，以新台幣陸拾貳萬陸仟零壹拾陸元為原告預供擔保，得免
假執行。
原告其餘假執行之聲請駁回。
    事    實
甲、原告方面：
一、聲明：
    被告應給付原告新台幣（下同）七十八萬二千五百二十元及自民國八十九年六月
    十五日起至清償日止，按週年利率百分之五計算之利息；及以供擔保為條件之假
    執行宣告。
二、陳述：
（一）原告因自認胸部平坦，心羨他人曼妙之身材，經醫生整形隆乳手術後，醫生告
      知需每日按摩半小時以上，期間要六個月以上，當時因原告白天上班，晚上在
      學，體力上無法持之以恆，又怕自己按摩技術欠佳，心想自行按摩若不得要領
      可能效果不彰或適得其反，因見被告於坊間廣告自詡功效奇異，遂產生不妨一
      試之念，於八十八年四月十日，以求助於專業胸部按摩之心情，報名參加被告
      永和店之豐胸按摩課程；原告原本只做胸部按摩，但被告則趁原告窘迫及接受
      胸部按摩之際，以強迫或煩擾方式，推銷其他產品或療程，每次推銷之員工如
      潮水般一波接著一波，總挑剔原告之缺點，誇大課程療效，又說諸等課程與按
      摩有關，配合施作效果更好，現在正好有打折之優待（事後方知此全部為廣告
      推銷詞，打折之事幾乎天天都有之廣告伎倆）幾乎使原告無力招架，疲勞之餘
      無力作出正確之判斷，推銷之課程林林總總共有十項，致原告陸陸續續以現金
      或刷卡繳了共計八十八萬四千九百元。又所有課程全部均未簽立書面契約。
（二）原告於八十八年六月二十九日發覺所有課程幾乎無一有效，要求停止一切課程
      終止契約退費，後經該公司同意終止課程退費，但卻拖延退費時間，託稱需待
      總公司主管從中南部回來，並需俟退款之行政作業，及查明消費明細等相關事
      項後方可退費。其後於八十八年八月五日通知本人領取退款支票，但退費金額
      嚴重不足，蓋因即使就其所稱原告已消費之課程計十萬二千三百八十元均無訛
      ，但原告所繳付之全部費用已達八十八萬四千九百元，卻只變成只繳付六十一
      萬八千元，有相當大之差距，被告又拒絕說明理由，故原告當即拒絕前往領取
      後經原告聲請永和市調解委員會調解，雙方於八十八年八月十六日進行調解，
      被告亦委請代理人吳嘉珍到場，但仍只願退還之金額為四十三萬二千四百九十
      六元，金額為原告所不能接受，雙方因此調解不成立。被告就其所主張之退費
      金額計算方式原告實看不懂，所出具之消費總價明細、已做堂數及應折退一覽
      表書面，原告亦無法理解為何原告所繳付之全部費用僅六十一萬八千元？查原
      告刷卡繳費計六十六萬五千六百元；付現金則為二十一萬九千三百元，合計八
      十八萬四千九百元，系爭契約既經原告終止，爰依不當得利之法律關係，請求
      被告返還七十八萬二千五百二十元及自八十九年六月十五日起至清償日止之利
      息。
三、證據：
    提出消費總額及折退明細表、信用卡對帳單、消費明細查詢表、信用卡簽帳消費
    明細表、統一發票、保養紀錄卡、處分書。
乙、被告方面：
一、聲明：駁回原告之訴；及以供擔保為條件之免假執行宣告。
二、陳述：
（一）原告購買之課程已消費三十六萬九千二百八十元，其餘未消費之價值為三十一
      萬五千六百二十元，不含超值黃金貴卡二十萬元。
（二）原告於八十八年四月間因曾經隆乳整形手術，遵從醫師所囑，至被告公司接受
      美胸按摩課程，其後因滿意被告之服務，故陸續增加購買其他之美容課程。此
      期間，原告接受美容服務之課程亦復不少，是依情理判斷，倘被告之服務不稱
      其意，被告縱鼓如簧之舌，原告焉有可能增購其他課程？
（三）依被告擬定之定型化契約第十條第一項約定：「甲方於美容服務課程實施前解
      除本契約者，乙方應依下列之計算標準，於一個月內將已收取之費用退還於甲
      方，該退還金額等於價金總額扣除解約手續費。前項之解約手續係指本契約價
      金總額之百分之十」，同條第二項第一款、第二款規定：「甲方於美容服務課
      程實施中，終止本契約者，乙方應依下列之計算標準，於一個月內將已收取之
      費用退還甲方，該退還金額等於價金總額扣除已接受服務之費用，並扣除已拆
      封之附屬商品金額及再扣除終止契約手續費。前項之終止契約手續費，係指價
      金總額扣除已接受服務之費用，及已拆封之附屬商品的剩餘金額之百分之二十
      。」，對照行政院衛生署公告之「瘦身美容定型化契約範本「第十一條、第十
      二條亦有相同記載，依消費者保護法施行細則第十五條第二項規定：「（定型
      化契約）中央主管機關公告應記載之事項，未經記載於定型化契約者，仍構成
      契約之內容」是兩造雖未簽訂書面契約，倘原告主張終止契約，仍有該契約條
      款之適用，換言之，被告得分別扣除百分之二十及百分之十之終止契約手續費
      ，準此，原告僅得請求返還四十三萬二千四百九十六元。
三、證據：
    顧客交易紀錄表、瘦身美容定型化契約書範本、被告定型化契約書。
    理    由
一、兩造爭執之要旨：
    原告起訴主張：伊因整形隆乳手術，經醫生告知每日需按摩半小時，期間須達六
    個月以上，為求助於專業，乃於八十八年四月十日，報名參加被告永和店之豐胸
    按摩課程；伊原本只做胸部按摩，但被告竟趁伊接受胸部按摩窘迫之際，以強迫
    或煩擾方式，推銷其他產品或療程，每次推銷之員工如潮水般一波接著一波，總
    挑剔伊之缺點，誇大課程療效，並強調課程與按摩有關，配合施作效果更好，且
    有打折優待，致伊疲勞之餘無力作出正確之判斷，陸陸續續以現金或刷卡繳費八
    十八萬四千九百元，但所有課程全部均未簽立書面契約，嗣伊發現課程幾乎無效
    ，遂於八十八年六月二十九日終止一切課程，被告亦同意退費。伊已繳費用為八
    十八萬四千九百元，則依被告所稱已消費金為十萬二千三百八十元，被告尚應退
    還七十八萬二千五百二十元，爰依不當得利之法律關係，求為判決被告如數返還
    上款及法定遲延利息等語。被告則以：原告所繳費用為六十八萬四千九百元，另
    二十萬元為黃金貴賓卡，原告已消費之課程為三十六萬九千二百八十元，其餘未
    消費之價值為三十一萬五千六百二十元，則依被告擬定之定型化契約書第十條第
    二項第一款、第二款約定及行政院衛生署公告之「瘦身美容定型化契約範本第十
    一條、第十二條亦有相同記載，原告主張終止契約，則被告得分別扣除百分之二
    十及百分之十終止契約手續費，原告僅得請求返還四十三萬二千四百九十六元等
    語，資為抗辯。
二、得心證之理由：
    原告主張伊於八十八年四月十日，報名參加被告永和店之豐胸按摩課程，於八十
    八年六月二十九日與被告終止系爭美容豐胸課程之事實，為被告所不爭。本件兩
    造所爭執者在於原告已消費之金額及被告應返還之金額各為何？經查：
    （一）被告自認原告已繳費用不含黃金貴賓卡二十萬元為六十八萬四千九百二十
          元，故原告主張已付之費用為八十八萬四千九百元，即非無據。
    （二）按定型化契約經中央主管機關公告應記載之事項，未經記載於定型化契約
          者，仍構成契約之內容，為消費者保護法施行細則第十五條第二項所明定
          。是依上開規定，有關定型化契約經中央主管機關公告應記載之事項者，
          如未經記載於定型化契約者，中央主管機關公告之事項亦為契約之內容。
          本件原告於八十八年四月十日參加被告之豐胸美容課程，依行政院衛生署
          於八十六年六月公告瘦身美容定型化契約範本（下稱契約範本）第一條規
          定，應屬瘦身美容契約，則既未簽定書面契約，依前開規定，該契約範本
          ，自構成兩造契約之內容。按契約範本第十二條規定：甲方於瘦身美容課
          程實施後終止契約者，乙方應依下列標準，於一個月內將已收取之費用退
          還於甲方。該退還金額等於價金總額扣除已接受服務費用，並扣除巳拆封
          之附屬商品金額，及再扣除終止契約手續費。前項之終止契約手續費，係
          指價金總額扣除已接受服務費用，及已拆封之附屬商品剩餘金額之百分之
          （但其最高金額不得逾上述剩餘金額百分之二十）。查原告已接受服務費
          用為依被告於原告終止系爭契約提出之計算標準為一十萬二千三百八十元
          ，有原告提出且為被告所不爭之計算表可參，此部分係被告根據原告已繳
          價額為四十一萬八千元計算出，於扣除上開服務費用後剩餘三十一萬五千
          六百二十元，另二十六萬六千九百元被告不能證明係已消費之服務費用或
          已開拆之附屬商品費用，而二十萬元則為黃金貴賓卡費用，則原告所繳金
          額於扣除服務費用後，其剩餘金額應為七十八萬二千五百二十元，該剩餘
          金額再扣除手續費百分之二十即一十五萬六千五百零四元，則被告應退還
          原告之金額為六十二萬六千零一十六元；被告雖另辯稱原告已消費之金額
          為三十六萬九千二百八十元，剩餘金額三十一萬五千六百二十元，並提出
          消費明細表為證，但為原告所否認，而被告復未能舉證以實，所辯尚無可
          採。
    （三）綜右所述，原告終止系爭契約後，依契約範本第十二條約定，被告應返還
          原告六十二萬六千零一十六元，被告於契約終止後，仍受有該利益，即無
          法律上之原因，則原告依不當得利之法律關係，請求被告給付六十二萬六
          千零一十六元及自八十九年六月十五日起至清償日止，按週年利率百分之
          五計算之利息，為有理由，應予准許；逾此部分之請求，則無理由，應予
          駁回。
三、假執行之宣告：
    兩造均陳明願供擔保聲請宣告假執行或免假執行，經核原告勝訴部分並無不合，
    酌定相當之擔保金額，准許之；至於原告敗訴部分，既經駁回，其假執行之聲請
    ，失所附麗，應併予駁回。
四、結論：
    原告之訴為一部有理由，一部無理由，依民事訴訟法第七十九條但書、第三百九
    十條第二項、第三百九十二條，判決如主文。
中      華      民      國    八十九    年      九      月      七      日
                                      民事第六庭法      官  吳素勤
右為正本係照原本作成
如對本判決上訴，須於判決送達後廿日內向本院提出上訴狀
中      華      民      國    八十九    年      九      月      七      日
                                                法院書記官  柯金珠


司法院資訊處製作；財團法人民間司法改革基金會備份。
